【裁判字號】    97,訴,252
【裁判日期】    980320
【裁判案由】    大陸人民條例等
【裁判全文】
臺灣板橋地方法院刑事判決               97年度訴字第252號
公  訴  人  臺灣板橋地方法院檢察署檢察官
被      告  丙○○
上列被告因違反臺灣地區與大陸地區人民關係條例等案件，經檢
察官提起公訴（96年度偵字第8699、6988號），本院依簡式審判
程序判決如下：
    主  文
丙○○共同違反不得使大陸地區人民非法進入臺灣地區之規定，
處有期徒刑壹年肆月；減為有期徒刑捌月。
    事  實
一、丙○○、甲○○（業經本院判刑確定）及乙○○（由本院另
    行審結）均明知朱小云（另經檢察官為職權不起訴處分確定
    ）為大陸地區成年女子，欲進入臺灣地區從事非法打工，且
    甲○○並無與朱小云結婚之真意，竟共同基於使朱小云非法
    進入臺灣地區之犯意聯絡，及併與朱小云共同基於使公務員
    登載不實事項於職務上所掌公文書之犯意聯絡，先由丙○○
    安排介紹甲○○與朱小云於民國95年3 月3 日在大陸地區安
    徽省辦理登記結婚，並取得該公證處所核發之結婚證明書，
    嗣甲○○返台後，於同年4 月6 日將該公證書持向財團法人
    海峽交流基金會（下稱海基會）辦理認證。甲○○並與乙○○等人填載「大陸地區人民進入臺灣地區保證書」及「大陸
    地區人民入出臺灣地區申請書」等文件後，推由乙○○於同
    年5 月間持該申請書及上開結婚證明書、海基會證明、保證
    書等文件，向入出國及移民署申請朱小云以配偶探親名義入
    境，經移民署於95年11月10日許可入境後，朱小云即於96年
    2 月1 日非法進入臺灣地區。甲○○復於96年2 月5 日持上
    開結婚證明書等文件向臺北縣汐止市戶政事務所辦理其與朱
    小云之結婚登記，使該戶政事務所不知情之承辦公務員誤將
    內容不實之結婚關係輸入電腦，而登載此不實之結婚、配偶
    資料於職務上所掌戶籍登記資料之電子資訊檔案紀錄內，並
    據以核發記載甲○○配偶欄為朱小云之戶籍謄本，足以生損
    害於戶政機關對戶籍管理之正確性。
二、案經臺北市政府警察局移請臺灣板橋地方法院檢察署檢察官
    偵查起訴。
    理  由
一、本件被告丙○○所犯係死刑、無期徒刑、最輕本刑為三年以
    上有期徒刑以外之罪，並於準備程序中就被訴事實為有罪之
    陳述，經本院告知簡式審判程序之旨，並聽取公訴人及被告
    之意見後，本院合議庭業已於98年2 月25日裁定由受命法官
    獨任進行簡式審判程序。是證人朱小云、證人即同案被告甲○○於警詢中所為之證述，雖均係被告以外之人於審判外所
    為之陳述，然依刑事訴訟法第159 條第2 項前段之規定，於
    簡式審判程序中均得作為證據，合先敘明。
二、前揭事實業據被告丙○○於本院審理中供承不諱，核與證人
    朱小云、甲○○於警詢及偵查中所為之證述大致相符，並有
    大陸地區人民進入臺灣地區保證書、大陸地區人民入出臺灣
    地區申請書、海基會證明、公證書、結婚證明書、委託書影
    本、結婚登記申請書、面談備忘錄各一份及入出境資料二份
    附卷可稽，足認被告上開不利於己之自白應屬真實。據此，
    本案事證明確，被告犯行堪以認定。
三、論罪科刑部分：
(一)核被告所為，係犯刑法第214 條之明知為不實之事項而使公
    務員登載於職務上所掌公文書罪，及臺灣地區與大陸地區人
    民關係條例第79條第1 項、第15條第1 款之違反不得使大陸
    地區人民非法進入臺灣地區規定罪。被告與甲○○、乙○○
    間就上開使大陸地區人民非法進入臺灣地區之犯行，及併與
    朱小云間就上開明知為不實之事項而使公務員登載於職務上
    所掌公文書犯行，各有犯意聯絡及行為分擔，均應論以共同
    正犯。又被告等人係以「假結婚」即使公務員登載不實之同
    一行為而讓朱小云得以非法進入臺灣地區，係以一行為觸犯
    上開二罪名，為想像競合犯，應依刑法第55條之規定，從一
    重依共同違反不得使大陸地區人民非法進入臺灣地區規定罪
    處斷。
(二)本院爰審酌被告於為本件犯行前僅於二十餘年前有傷害前科
    ，有臺灣高等法院被告前案紀錄表一份在卷可按，尚非素行
    不良，犯罪動機、目的係為貪圖不法利益，犯罪手段，其以
    假結婚之方式，使大陸地區人民非法進入臺灣地區後，容易
    造成我境內治安與社會秩序之危害，暨其犯後曾否認犯行，
    嗣後方坦承犯行之態度等一切情狀，量處如主文所示之刑。
    又被告係於96年4 月24日前為本案犯行，符合中華民國九十
    六年罪犯減刑條例所定之要件，爰依上開條例第2 條第1 項
    第3 款之規定減其刑期二分之一，以資懲儆。
據上論斷，應依刑事訴訟法第273 條之1 第1 項、第299 條第1
項前段，臺灣地區與大陸地區人民關係條例第79條第1 項、第15
條第1 款，刑法第11條前段、第28條、第214 條、第55條，刑法
施行法第1 條之1 第1 項、第2 項前段，中華民國九十六年罪犯
減刑條例第2 條第1 項第3 款、第7 條，判決如主文。
本案經檢察官吳宗光到庭執行職務。
中    華    民    國    98    年    3     月    20    日
                  刑事第十三庭  法  官 張紹省
上列正本證明與原本無異。
如不服本判決，得自收受送達之日起十日內向本院提出上訴狀，
上訴於本院第二審合議庭（須附繕本）。
                                書記官 周雅玲
中    華    民    國    98    年    3     月    20    日
附錄本案論罪科刑法條全文
臺灣地區與大陸地區人民關係條例第15條第1 款：
下列行為不得為之：
一  使大陸地區人民非法進入臺灣地區。
修正前臺灣地區與大陸地區人民關係條例第79條第1 項：
違反第十五條第一款規定者，處一年以上七年以下有期徒刑，得
併科新臺幣五十萬元以下罰金。
中華民國刑法第214 條：
明知為不實之事項，而使公務員登載於職務上所掌之公文書，足
以生損害於公眾或他人者，處三年以下有期徒刑、拘役或五百元
以下罰金。


司法院資訊處製作；財團法人民間司法改革基金會備份。
